【裁判字號】    98,訴,1205
【裁判日期】    990203
【裁判案由】    違反毒品危害防制條例
【裁判全文】
臺灣屏東地方法院刑事判決              98年度訴字第1205號
公  訴  人  臺灣屏東地方法院檢察署檢察官
被      告  甲○○
上列被告因違反毒品危害防制條例案件，經檢察官提起公訴（98
年度毒偵字第1151號、98年度毒偵字第1300號），被告就被訴事
實為有罪之陳述，本院裁定行簡式審判程序，判決如下：
    主  文
甲○○施用第一級毒品，累犯，處有期徒刑拾月。又施用第一級
毒品，累犯，處有期徒刑拾月。又施用第二級毒品，累犯，處有
期徒刑肆月。應執行有期徒刑壹年陸月。
    事  實
一、甲○○前曾於民國93年間因違反長官職責罪案件，經國防部
    高等軍事法院以93年度法仁判字第202 號判決判處有期徒刑
    10月確定，經減刑後於97年9 月15日執行完畢。另其於87年
    間因施用毒品案件，經本院以87年度毒聲字第36號裁定送觀
    察、勒戒後，認無繼續施用毒品傾向，於87年8 月6 日觀察
    、勒戒執行完畢釋放，由臺灣屏東地方法院檢察署檢察官以
    87年度偵字第3683號不起訴處分確定；復於87年間因施用毒
    品案件，經本院以87年度毒聲字第1028號裁定送觀察、勒戒
    後，認有繼續施用毒品傾向，再經本院以87年度毒聲字第11
    83號裁定送強制戒治；又於88年間因施用毒品案件，經本院
    以88年度易字第1266號判決判處有期徒刑8 月確定。詎甲○
    ○猶不知悛悔，復基於施用第一級毒品海洛因之犯意，於98
    年5 月16日20時許，在屏東縣屏東市歸來農會廁所內，以將
    第一級毒品海洛因加美娜水再以注射針筒注入體內之方式，
    施用第一級毒品海洛因1 次，於98年5 月19日17時45分許，
    在屏東縣屏東市○○○路○段17之2 號前，因形跡可疑為警
    盤查，經警見其手臂有注射痕跡且知其有毒品之前科紀錄向
    其詢問，甲○○乃坦承施用毒品並同意採尿送驗而查獲。甲
    ○○復基於施用第一級毒品海洛因、第二級毒品甲基安非他
    命之犯意，於98年6 月20日某時（起訴書誤載為98年6 月10
    日下午某時，業經檢察官當庭更正），在屏東縣屏東市○○
    路7 巷24號，先以將第一級毒品海洛因加美娜水再以注射針
    筒注入體內之方式，施用第一級毒品海洛因1 次，後以將第
    二級毒品甲基安非他命置於玻璃球內加熱燒烤再吸食所產生
    煙霧之方式，施用第二級毒品甲基安非他命1 次，於98年6
    月21日20時許，在上址，因形跡可疑為警盤查，經警見其手
    臂有注射痕跡且知其有毒品之前科紀錄向其詢問，甲○○乃
    坦承施用毒品並同意採尿送驗而查獲。
二、案經屏東縣政府警察局屏東分局分別報請臺灣屏東地方法院
    檢察署檢察官偵查起訴。
    理  由
一、本件被告甲○○所犯係死刑、無期徒刑、最輕本刑為3 年以
    上有期徒刑以外之罪，其於準備程序中就被訴事實為有罪之
    陳述，經法官告知簡式審判程序之旨，並聽取當事人之意見
    後，本院認為適宜由受命法官獨任進行簡式審判程序。
二、上揭事實，業據被告甲○○於警詢時、偵查中及本院審理時
    坦承不諱，且被告為警於98年5 月19日所採集之尿液檢體，
    經送請臺灣檢驗科技股份有限公司以酵素免疫分析法及氣相
    層析質譜儀法檢驗，結果呈嗎啡陽性反應，有該公司濫用藥
    物尿液檢驗報告1 紙在卷足憑（見屏警分偵字第0980016545
    號卷第10頁）；被告為警於98年6 月21日所採集之尿液檢體
    ，經送請臺灣檢驗科技股份有限公司以酵素免疫分析法及氣
    相層析質譜儀法檢驗，結果呈甲基安非他命及嗎啡陽性反應
    ，有該公司濫用藥物尿液檢驗報告1 紙在卷足憑（見屏警分
    偵字第0980018078號卷第9 頁），堪信被告上開自白確與事
    實相符。按施用第一、二級毒品為犯罪行為，毒品危害防制
    條例第10條定有處罰明文，故施用第一、二級毒品者，依前
    揭規定本應科以刑罰，惟基於刑事政策，對合於一定條件之
    施用者，則依同條例第20條、第23條之規定，施以觀察、勒
    戒及強制戒治之保安處分，又毒品危害防制條例於92年7 月
    9 日修正公布，自93年1 月9 日施行，其中第20條、第23條
    將施用毒品之刑事處遇程序，區分為「初犯」及「5 年內再
    犯」、「5 年後再犯」，依其立法理由之說明：「初犯」，
    經觀察、勒戒或強制戒治後，應為不起訴處分或不付審理之
    裁定；經觀察、勒戒或強制戒治執行完畢釋放後，「5 年內
    再犯」者，因其再犯率甚高，原實施之觀察、勒戒及強制戒
    治既已無法收其實效，爰依法追訴或裁定交付審理，至於經
    觀察、勒戒或強制戒治執行完畢釋放後，「5 年後再犯」者
    ，前所實施之觀察、勒戒或強制戒治已足以遮斷其施用毒品
    之毒癮，為期自新及協助其斷除毒癮，仍適用「初犯」規定
    ，先經觀察、勒戒或強制戒治之程序，從而依修正後之規定
    ，僅限於「初犯」及「5 年後再犯」2 種情形，始應先經觀
    察、勒戒或強制戒治程序。倘被告於5 年內已再犯，經依法
    追訴處罰，縱其第3 次（或第3 次以上）再度施用毒品之時
    間，在初犯經觀察、勒戒或強制戒治執行完畢釋放5 年以後
    ，已不合於「5 年後再犯」之規定，且因已於「5 年內再犯
    」，顯見其再犯率甚高，原實施觀察、勒戒或強制戒治，已
    無法收其實效，即應依該條例第10條處罰（最高法院97年度
    第5 次刑事庭會議決議意旨參照），查被告前因施用毒品案
    件，有如上開事實欄所示強制戒治完畢，且於強制戒治執行
    完畢後5 年內，再犯施用毒品罪受科刑判決並執行完畢等情
    ，有臺灣高等法院被告前案紀錄表在卷可稽，則被告再犯本
    件施用毒品罪，依據上開說明，自應依法論罪科刑。
三、查海洛因為毒品危害防制條例第2 條第2 項第1 款明定之第
    一級毒品；甲基安非他命為同條例第2 條第2 項第2 款明定
    之第二級毒品，均不得持有及施用，核被告甲○○所為，係
    犯該條例第10條第1 項之施用第一級毒品罪及同條第2 項之
    施用第二級毒品罪。其施用前持有第一級毒品海洛因及第二
    級毒品甲基安非他命之低度行為，應分別為其施用第一級毒
    品海洛因及第二級毒品甲基安非他命之高度行為所吸收，不
    另論罪。被告所犯施用第一級毒品罪及施用第二級毒品罪3
    罪間，犯意個別、行為互殊，應予分論併罰。被告前有如事
    實欄所示論罪科刑及執行之前科，並於97年9 月15日縮刑期
    滿執行完畢等情，有臺灣高等法院被告前案紀錄表1 份在卷
    可稽，其於受徒刑之執行完畢，5 年以內故意再犯本件有期
    徒刑以上之罪，為累犯，所犯各罪均應依刑法第47條第1 項
    之規定加重其刑。爰審酌被告前經觀察、勒戒及強制戒治後
    ，仍未戒斷其施用毒品之惡習，並參酌其素行狀況、犯罪之
    動機、目的、手段、所生戕害其身心情形及犯罪後坦承犯行
    ，態度尚非惡劣等一切情狀，分別就其施用第一級毒品海洛
    因及第二級毒品甲基安非他命犯行，量處如主文所示之刑，
    並定其應執行之刑，以資懲儆。
據上論斷，應依刑事訴訟法第299 條第1 項前段、第273 條之1
第1 項，毒品危害防制條例第10條第1 項、第2 項，刑法第11條
前段、第47條第1 項、第51條第5 款，判決如主文。
本案經檢察官任亭到庭執行職務。
中    華    民    國    99    年    2     月    3     日
                  刑事第五庭    法  官  林家聖
以上正本證明與原本無異。
如不服本判決應於收受判決後10日內向本院提出上訴書狀，並應
敘述具體理由；其未敘述上訴理由者，應於上訴期間屆滿後20日
內向本院補提理由書（均須按他造當事人之人數附繕本）「切勿
逕送上級法院」。
中    華    民    國    99    年    2     月    3    日
                                書記官  邱郁芸
附錄本判決論罪科刑法條全文：
毒品危害防制條例第10條
施用第一級毒品者，處六月以上五年以下有期徒刑。
施用第二級毒品者，處三年以下有期徒刑。

司法院資訊處製作；財團法人民間司法改革基金會備份。
